臺灣彰化地方法院北斗簡易庭民事判決
110年度斗簡字第104號
原      告  林昭世  
被      告  林綵淳即林惠美

            林黃玉笋  住○○市○○區○○里○○○路○段00                         0巷0弄00號

上列當事人間請求塗銷所有權移轉登記等事件，本院不經言詞辯
論，判決如下：
    主      文
原告之訴駁回。
訴訟費用由原告負擔。
    事實及理由
一、原告起訴主張：坐落彰化縣○○鄉○○段000地號土地（下稱系
    爭土地）原為訴外人即原告之父林丁順所有，林丁順於民國
    53年12月3日將系爭土地指定由原告耕作東側、訴外人即原
    告之胞弟林有義耕作西側各2分之1而分耕，嗣林丁順於88年
    1月29日死亡，系爭土地由原告及林有義以應有部分各2分之
    1辦理繼承登記，林有義死亡後，其應有部分2分之1由其配
    偶即被告林黃玉笋於93年12月14日辦理繼承登記，被告林黃
    玉笋再於99年5月5日將其應有部分出售原告，系爭土地至斯
    時即為原告單獨所有。惟查林有義竟於77年間在系爭土地原
    告分耕之東側位置建造農舍乙間（下稱系爭農舍），並取得
    建照執照及使用執照，林有義就系爭農舍坐落之系爭土地雖
    取得土地所有人林丁順所出具之土地使用同意書，然實際上
    系爭農舍坐落系爭土地之位置為原告所分耕，林有義於申請
    建造執照時未明確敘明，亦未徵詢原告同意，其申請建造系
    爭農舍過程似有瑕疵，並有違公序良俗，而涉侵權行為。系
    爭農舍建造完成後，林有義旋於80年7月8日以新臺幣（下同
    ）67,100元將其出售訴外人即原告之胞兄林有福，林有福並
    於89年3月30日向彰化縣北斗地政事務所申請辦理系爭農舍
    所有權第一次登記，林有福申請登記為系爭農舍之所有權人
    與相關法規之規定有背，並有違公序良俗、誠信原則及涉侵
    權行為，且妨礙原告繼承權完整。林有福再於100年7月15日
    將系爭農舍贈與被告林綵淳，則按初始法律行為違法，其後
    所為之法律行為亦係違法之理，林有福所為申請登記為系爭
    農舍之所有權人為違法無效，其後將系爭農舍贈與被告林綵
    淳之行為亦為違法無效等語。並聲明：系爭農舍乙間（註：
    含相關設施水泥柱電桿及電錶錶號00-0000-00各1）被告林
    綵淳不法占用，請將被告林綵淳所有權判決移轉給原告。連
    帶判決被告林綵淳、林黃玉笋酌予賠償原告彌補損失。
二、按起訴，應以訴狀表明應受判決事項之聲明，民事訴訟法第
    244條第1項第3款定有明文。該款所稱之「應受判決事項之
    聲明」乃請求判決之結論，亦係請求法院應為如何判決之聲
    明，如當事人獲勝訴之判決，該聲明即成為判決之主文，並
    為將來據以強制執行之依據及範圍。是以原告提起給付之訴
    ，依上揭起訴必備程式之規定，所表明訴之聲明（給付內容
    及範圍）與法院所為之判決主文，均必須明確一定、具體合
    法、適於強制執行。（最高法院98年度台上字第599號判決
    意旨參照）。又應受判決事項之聲明必須明確一定，此乃起
    訴必備之程式。（最高法院76年度台上字第2059號判決意旨
    參照）。查本件原告起訴於訴之聲明請求給付之內容及範圍
    未為明確一定之表明，核係未於訴狀表明應受判決事項之聲
    明。經本院於110年3月17日以110年度斗補字第34號裁定命
    原告補正，原告雖具狀補正訴之聲明為：㈠系爭土地東側農
    地88年10月4日原告業已繼承登記完畢，取得所有權，89年3
    月30日林有福提出申請坐落於系爭土地上之系爭農舍登記為
    所有人地上權案與民法第943條第2項第1款之規定有所牴觸
    。100年7月15日林有福以前揭之系爭農舍為標的贈與其女即
    被告林綵淳登記為所有人地上權繼續無權占有原告之系爭土
    地，請求判決塗銷被告林綵淳之登記，除去妨害原告系爭土
    地之所有權及繼承權之完整權益，返還系爭土地，回復原告
    對系爭土地之所有權益。同時將該系爭農舍乙間（含水泥柱
    電桿及電錶錶號00-0000-00各1）所有權移轉給原告，以達
    損益兩平。㈡林有義係系爭農舍申請之起造人，79年3月19日
    建築完成，80年7月8日以67,100元賣給林有福占有，其繼承
    人即被告林黃玉笋應負連帶責任將林有義之不當得利67,100
    元返還原告。惟原告補正之聲明第一項仍非具體明確一定，
    其聲明第一項之請求難認合法，應予駁回。
三、縱認原告主張之事實為真實，其聲明第二項之請求亦無理由
    ：
  ㈠按原告之訴，依其所訴之事實，在法律上顯無理由者，法院
    得不經言詞辯論，逕以判決駁回之；簡易訴訟程序，除本章
    別有規定外，仍適用第一章通常訴訟程序之規定，民事訴訟
    法第249條第2項第2款、第436條第2項分別定有明文。又所
    謂原告之訴，依其所訴之事實，在法律上顯無理由者，係指
    依原告於訴狀內記載之事實觀之，在法律上顯然不能獲得勝
    訴之判決者而言（最高法院62年台上字第845號判例意旨參
    照）。
　㈡原告雖主張：林有義於77年間在系爭土地原告分耕之東側位
    置建造系爭農舍，並有當時系爭土地所有人林丁順所出具之
    土地使用同意書，進而取得建照執照及使用執照，然未徵詢
    原告同意，其申請建造系爭農舍涉及侵權行為。系爭農舍建
    造完成後，林有義旋於80年7月8日以67,100元將其出售予林
    有福，林有福再於100年7月15日將其贈與被告林綵淳。因林
    有義建造系爭農舍涉及侵權行為，從而林有福所為申請登記
    為系爭農舍之所有權人為違法無效，其後將系爭農舍贈與被
    告林綵淳之行為亦為違法無效，故請求林有義之繼承人即被
    告林黃玉笋應返還林有義出售系爭農舍之不當得利67,100元
    乙節。經查：
　⒈按無法律上之原因而受利益，致他人受損害者，應返還其利
    益，民法第179條前段定有明文。而主張不當得利請求權存
    在之當事人，對於不當得利請求權之成立，應負舉證責任，
    即應證明他方係無法律上之原因而受利益，致其受有損害。
    如受利益人係因給付而得利時，所謂無法律上之原因，係指
    給付欠缺給付之目的。故主張該項不當得利請求權存在之當
    事人，應舉證證明該給付欠缺給付目的（最高法院103年度
    台上字第2198號判決意旨參照）。
　⒉依原告之主張，系爭農舍既為林有義所建造，林有義即為系
    爭農舍所有權人，則林有義出售其所有之系爭農舍，並得款
    67,100元，即有法律上之原因，而無不當得利可言，是原告
    主張林有義之繼承人即被告林黃玉笋應返還林有義出售系爭
    農舍之價款67,100元，洵屬無據。從而，本件原告所為聲明
    第二項請求於法律上顯無理由，爰不經言詞辯論，逕以判決
    駁回之。　
四、綜上所述，本院依原告所主張之法律關係及所訴之事實，揆
    諸前開規定及說明，認為起訴不合法，且法律上顯無理由，
    爰不經言詞辯論，逕以判決駁回之。
五、依民事訴訟法第436條第2項、第249條第1項第6款、第249條
    第2項第2款、第78條，判決如主文。
中　　華　　民　國　110 　年　　6 　月　10　日
                  臺灣彰化地方法院北斗簡易庭
                          法  官  楊鑫忠
以上正本係照原本作成。
如對本判決不服提起上訴，應於送達後20日內，向本院提出上訴
狀並表明上訴理由(須按對造人數附繕本) 。如委任律師提起上
訴者，應一併繳納上訴審裁判費。
中    華    民    國   110    年    6    月     10    日
　　　　　　　　　　　　　書記官  張清秀